【裁判字號】    98,司財管,24
【裁判日期】    981224
【裁判案由】    指定遺產管理人
【裁判全文】
臺灣臺南地方法院民事裁定            98年度司財管字第24號
聲  請  人  臺灣土地銀行股份有限公司
法定代理人  壬○○
代  理  人  庚○○
上列聲請人聲請選任被繼承人乙○○之遺產管理人事件，本院裁
定如下：
    主      文
選任財政部國有財產局臺灣南區辦事處臺南分處為被繼承人乙○
○之遺產管理人。
程序費用新臺幣壹仟元由被繼承人乙○○之遺產負擔。
    理      由
一、按繼承開始時，繼承人之有無不明者，由親屬會議於一個月
    內選定遺產管理人，並將繼承開始及選定遺產管理人之事由
    ，向法院報明；無親屬會議或親屬會議未於前條所定期限內
    選定遺產管理人者，利害關係人或檢察官，得聲請法院選任
    遺產管理人，並由法院依前項規定為公示催告；公示催告期
    限屆滿，無繼承人承認繼承時，其遺產於清償債權，並交付
    遺贈物後，如有剩餘，歸屬國庫；非公用國有財產以財政部
    國有財產局為管理機關， 民法第1177條、第1178條第2項、
    第1185條、國有財產法第12條分別定有明文。
二、聲請意旨略以：被繼承人乙○○（民國○○年○月○○日生，身
    分證統一編號：Ｚ000000000號，97年3月13日死亡，生前最
    後住所：臺南縣麻豆鎮安正里4鄰方厝寮37號之11）生前向
    聲請人借款未還，並在被繼承人乙○○所有位於雲林縣元長
    鄉○○段690地號設有最高限額新臺幣（下同）240萬元之抵
    押權，惟被繼承人乙○○已於97年3月13日死亡，尚有200萬
    元及其利息未清償，乙○○之法定繼承人均已拋棄繼承權，
    亦未依民法第1177條、第1178條於法定期限內，召開親屬會
    議並選任遺產管理人，以致聲請人之債權無法行使，為保障
    聲請人即債權人之權益，聲請人爰依法聲請鈞院選任被繼承
    人乙○○之遺產管理人等語。
三、聲請人主張之上開事實，業據提出臺灣雲林地方法院97年5
    月9日雲院隆96執己字第17802號債權憑證、被繼承人乙○○
    所有位於雲林縣元長鄉○○段690地號土地登記謄本、本院9
    8年10月5日南院龍家喜97年度繼字第1135號函、繼承系統表
    、除戶謄本、戶籍謄本（以上均為影本）為證，聲請人主張
    堪信為真實；復查被繼承人乙○○之繼承人均已拋棄繼承權
    ，業據本院調閱97年度繼字第1135號拋棄繼承卷宗核閱無誤
    ，又未準用民法第1177條規定選定遺產管理人，而聲請人為
    被繼承人之債權人，故聲請人以利害關係人聲請選任被繼承
    人之遺產管理人，核與上開規定並無不合，應予准許。惟聲
    請人向本院聲請指定曾智群律師為被繼承人乙○○之遺產管
    理人，本院審酌曾智群律師係由聲請人所選，於管理被繼承
    人乙○○之遺產時，容有未能公平允當，易生偏頗聲請人之
    虞，認本件不宜指定曾智群律師為被繼承人乙○○之遺產管
    理人為當。
四、查本件被繼承人乙○○之繼承人均已拋棄繼承權，足見渠等
    對被繼承人遺產之處置已漠不關心，經本院函詢其繼承人甲
    ○○、戊○○、己○○、丁○○、丙○○、辛○○，請其等
    於文到5日內以書面陳明是否願意擔任被繼承人乙○○之遺
    產管理人，逾期視為不願意擔任，上開繼承人均逾期未陳明
    其意願，視為不願意擔任，有送達證書附卷可憑。又查被繼
    承人乙○○之遺產，倘無人承認繼承時，將於清償債權，交
    付遺贈物後，歸屬國庫，即無人繼承之遺產若有賸餘，終歸
    國家所取得，則職司國有財產管理之有關機關自係最為適合
    擔任遺產管理之人，況上開機關就遺產管理之有關法律程序
    亦相當熟悉；故為使遺產之處置順利進行，並考量遺產管理
    之專業性與公平性，認選任財政部國有財產局臺灣南區辦事
    處臺南分處為被繼承人乙○○之遺產管理人為適當。
五、依非訟事件法第157條、第24條第1項，裁定如主文。
中    華    民    國    98    年    12    月    24  日
                  家事法庭      司法事務官  柯雅菱
以上正本證明與原本無異。
如不服本裁定，應於裁定送達後10日內向本院提出抗告狀，並繳
納抗告費新台幣1,000元。
中    華    民    國    98    年    12    月    25  日
                                 書記官     葉芳如


司法院資訊處製作；財團法人民間司法改革基金會備份。
